臺灣臺中地方法院民事判決　九十三年度婚字第六０八號
　　原告即反訴被告　甲○○
　　訴訟代理人　　　賈俊益律師
　　複　代理人　　　王世勳律師
　　　　　　　　　　劉孜育
　　被告即反訴原告　乙○○
　　訴訟代理人　　　蔡瑞麒律師
　　複　代理人　　　李慶松律師
右當事人間請求離婚等事件，本院於民國九十四年四月七日言詞辯論終結，判決如左
：
    主　  　文
准原告與被告離婚。
原告其餘之訴及假執行之聲請均駁回。
訴訟費用由被告負擔二分之一，餘由原告負擔。
准反訴原告與反訴被告離婚。
對於兩造所生未成年子女湛建勳（男、民國九十年九月三日生）權利義務之行使或負
擔，由反訴原告任之。
反訴被告得依如附表所示之方式及時間與未成年子女湛建勳會面交往。
反訴訴訟費用由反訴被告負擔。
    事實及理由
甲、程序部分：
　　按婚姻無效、確認婚姻成立或不成立、撤銷婚姻、離婚或夫妻同居之訴，得合併
　　提起，或於第一審或第二審言詞辯論終結前，為訴之變更、追加或提起反訴；非
　　婚姻事件之訴，以夫妻財產之分配或分割、返還財物、給付家庭生活費用或贍養
　　費或扶養之請求，或由訴之原因、事實所生損害賠償之請求為限，得與第一項之
　　訴合併提起，或於第一審或第二審言詞辯論終結前，為訴之追加或提起反訴；其
　　另行起訴者，法院得以裁定移送於訴訟繫屬中之第一審或第二審法院合併裁判，
　　民事訴訟法第五百七十二條第一、三項定有明文。本件原告依民法第一千零五十
    二條第一項第三款及同條第二項規定，起訴請求判決兩造離婚，及酌定兩造所生
    未成年子女湛建勳權利義務行使負擔之狀態，併請求被告給付非財產上損害賠償
    、子女扶養費用，及依民法不當得利規定請求被告返還其墊付之扶養費等；而被
    告於本院審理中提起反訴，依民法第一千零五十二條第一項第二款及同條第二項
    規定，請求判決准予反訴原告與反訴被告離婚，併酌定兩造所生未成年子女湛建
    勳權利義務行使負擔之狀態，依上開規定，核無不合，應予准許，合先敘明。
乙、實體部分：
壹、本訴部分：
　一、原告主張：兩造於民國九十年六月十一日結婚，並育有一子湛建勳（男、九十
      年九月三日生），原告與被告結婚時尚未成年，仍在學中，而自子女乙○○出
      生後，被告對原告之態度大為改變，動輒無故發脾氣，懷疑原告與其他男性友
      人聯絡，且經常以言語羞辱原告、動手毆打原告，茲臚列分述如次：
 　 (一)兩造婚後被告仍持續與其他女子親密交往：
  　  被告婚後仍繼續與異性交往，並與婚前之女性網友聯絡頻繁，常常徹夜不歸，
      如：和女性網友單獨於下班後出遊、看夜景等；九十一年十二月三十日，原告
      發現被告連續和三位女生通電話，語氣曖昧，且與對方吻別，經原告查看被告
      手機，發現手機內有女子傳送之簡訊，內容引人遐思，甚至已親密到互稱對方
      老公、老婆，且原告亦於被告車內發現有其他女性之衣服、化妝品、貼身用品
      （內衣褲）等。
    (二)被告經常晚上外出不歸：
    　被告常趁原告與小孩熟睡後，一個人開車外出，至天亮始返家，手機亦關機，
      然被告均未說明其去處，縱經原告詢問，被告亦置之不理。
    (三)被告經常口出惡言羞辱原告：
      被告曾多次以不堪入耳之語污衊原告，甚至口出惡言，如：「妳（即原告）這
      個妓女，你這個眾人騎，眾人幹的妓女，價格算一算啦！玩女人的錢，我乙○
      ○花得起，算一算從認識到現在要多少錢，只要妳說得出來，我就付啦！現在
      我不想再跟你在一起了，帳算一算啦」，甚至原告晚一點接電話，被告即以：
      「妳是忙著接客是不是？在脫內褲是不是？所以沒空接電話，說今天換了幾個
      男人了，我該去檢查看看，有沒有被你傳染」等語侮辱原告。原告曾多次和被
      告溝通，惟被告卻總是不不願與原告協商，並經常揚言叫原告去死，或要原告
      將簽好之離婚協議書拿來再溝通。被告極盡折磨原告之能事，讓原告身、心俱
      疲，精神幾乎崩潰。
    (四)原告曾遭被告毆打成傷：
    　九十一年十月間，原告因無法承受被告之辱罵，曾返回南投家中三天，被告明
      知原告之手機號碼，卻未與原告聯繫。九十一年十一月十六日早上，原告自學
      校返回臺中逢甲住處沒多久，被告即莫名其妙對原告施暴力，抓原告的頭去撞
      牆壁及傢俱，致原告輕微腦震盪。原告由於驚嚇過度，雖已就醫，惟至今仍不
      時會感到眩暈、頭疼，情緒激動，而患有輕微精神憂鬱症。被告傷害原告亦經
      法院判處拘役十日，緩刑二年確定。
    (五)被告誣指原告偷竊：
    　被告婚前曾購買機車（車牌號碼ＧＵ─３４８９）及電腦贈與原告，然於原告
      返回娘家期間，被告卻以存證信函催告原告返還上開物品，復於九十一年間，
      被告要求原告於其申請之信用卡上簽名，且該信用卡於九十一年十二月間即由
      原告母親當面交還被告，然被告仍以此理由向臺灣臺中地方法院檢察署提起竊
      盜之告訴，經臺灣臺中地方法院檢察署以九十三年度偵字第一八九一號為不起
      訴處分。被告傷害原告在先，復以不實情事對原告提出告訴，足見被告對原告
      造成莫大之折磨。
    (六)綜上所述，被告動輒口出惡言謾罵原告，毆打原告，嚴重侵害原告之人格，令
      原告受有不堪被告同居之虐待，兩造間婚姻亦已發生破綻，而有難以繼續維持
      之重大事由，原告自得爰依民法第一千零五十二條第一項第三款及同條第二項
      規定，訴請判決離婚。
    (七)又兩造所生未成年子女湛建勳自九十一年二月起即由原告及其母親共同扶養照
      顧，被告並未支出扶養費用，考量子女尚年幼，正需母親之照顧，且子女由原
      告家人共同照顧已逾兩年之久，不宜再變更環境，是以基於子女之人格發展考
      量，應由原告行使負擔子女湛建勳之權利義務，較為妥適。
    (八)另就子女湛建勳扶養費部分，依行政院主計處於九十一年度家庭收支調查，臺
      灣省平均每人之年度消費額為新臺幣（下同）十八萬四千三百五十八元，換算
      每月為一萬五千三百六十三元，此平均家庭收支調查，應足以反應國內消費水
      準，因此兩造子女每月之扶養費用應以一萬五千元為標準。被告於大同科技公
      司工作，為職業工程師，薪水約略四萬餘元；原告初入社會，薪水約二萬元上
      下，是以若依比例計算，兩造負擔子女扶養費應為二比一，故被告每月應負擔
      子女湛建勳之扶養費一萬元（15000×2/3＝10000）。而未成年子女湛建勳自
      九十一年二月至九十三年四月，共二十六個月之扶養費用，皆由原告家人先為
      支付，依前述子女扶養費用被告每月應負擔一萬元計算，合計被告應分擔之子
      女扶養費用為二十六萬元。是原告爰依民法第一百七十九條不當得利之法律關
      係，請求被告返還其所受之利益，即九十一年二月至九十三年四月共二十六個
      月，原告替被告支出兩造未成年子女生活費用二十六萬元。又有關未成年子女
      湛建勳日後之扶養費部分，原告則請求被告自本判決確定時起，至子女湛建勳
      成年時止（一百一十年九月三日），應按月於每月一日給付一萬元之扶養費，
      且被告如有一期未為給付，其後之期間視為亦已到期。
    (九)如前所述，原告尚未成年即與被告結婚，婚後並育有一子，原告亦因此中斷學
      業，然被告不珍惜家庭生活，仍持續與其他女人來往，更出口辱罵原告及動手
      毆打原告，原告尚涉世未深即須面對此種婚姻不幸，此令原告深感痛苦。除此
      之外，被告除前述不尊重原告人格之作法之外，更無故對原告提出刑事告訴，
      構陷原告於罪，被告為有過失之一方，應無疑義。考量原告所受痛苦及被告惡
      意甚明，爰依據民法第一千零五十六條之規定請求被告賠償六十萬元，以彌補
      原告之痛苦。並聲明：（一）請准原告與被告離婚。（二）兩造所生未成年子
      女湛建勳權利義務之行使負擔，由原告任之。（三）被告應自本判決確定之日
      起至民國一百一十年九月三日止，按月於每月一日給付原告關於湛建勳之扶養
      費一萬元，如有一期未給付，其後之期間視為亦已到期。（四）被告應給付原
      告八十六萬元，及自起訴狀繕本送達之翌日起至清償日止，按年息百分之五計
      算之利息。（五）第三、四項請求，原告願供擔保，請准予假執行。
　二、被告則以：
  　(一)兩造於九十年六月十一日結婚，並育有一子湛建勳。被告為讓原告專心求學，
      除努力工作賺錢養家及供給原告學費外，工作之餘更全心全力照顧家庭及幼子
      。詎原告在校期間不顧其已為人妻、為人母之身分，常與其他異性往來，甚至
      該男子於原告之手機簡訊中留下如：「想抱也想偷親」「想妳」「想妳不吵妳
      」等親蜜曖昧訊息，且原告常與其同班同學於上課期間以筆談方式，表示原告
      有許多人追「已成慣例」等語，此部份原告業於告訴被告傷害之刑事庭審理時
      坦承上情不諱。
    (二)被告雖有於交友網站留下交友之訊息，並在該網頁之個人資料中記載為未婚，
      然此乃係被告在與原告結婚前所留下之資料，而於婚後未加以修正所致。現今
      社會上，透過網路交友之人比比皆是，僅憑被告在網站上註明未婚一事，實無
      法推論被告確有與其他女子親密交往。再者，原告主張被告單獨與女網友於下
      班後出遊、看夜景云云，原告並無確實證據足資證明；且在一般人之觀念裡，
      「看夜景」應非等同「親密交往」才是。另原告主張於九十一年十二月三十日
      ，發現被告連續和三位女生通電話云云，被告均予以否認。是原告所稱被告婚
      後仍持續與其他女子親密交往云云，均非事實。
    (三)原告主張被告常利用夜間原告與小孩熟睡後，外出徹夜不歸云云。惟被告並無
      原告所述之情形，而原告就此部分亦未提出證據，其主張當非事實。
    (四)被告於九十三年五月十三日審理期日時雖不否認曾辱罵原告，惟當時被告亦解
      釋係因兩造吵架時，原告曾向被告稱：「那麼這段時間我陪你睡要怎麼算．．
      ．」等語，令被告無法忍受，始辱罵原告是妓女。被告辱罵原告雖然不當，但
      原告上開話語，亦令人難以忍受。另原告主張被告揚言叫原告去死或要原告將
      簽好之離婚協議書拿來再跟他溝通云云，被告並無此行為，併予敘明。
    (五)原告於九十一年十月中旬，無故離家三天且徹夜未歸，該三日期間，被告屢以
      電話撥打原告所執用之行動電話（0000-000000），然原告該三日皆將行動電
      話關機，被告遍尋不著原告身影，至同年十一月十六日上午九時許，原告突然
      由外歸來，被告詢問原告該三日為何不見蹤影，原告始終不理不睬，並向被告
      表示「不要管太多」等語，期間被告發現原告將手機藏放於家中房間之書桌後
      面底下處，被告因此詢問原告「為何將手機藏於該處，是否有不可告知之祕密
      」，當時被告為查明原告以該手機與異性友人間逾矩之證據，便找尋手機內之
      簡訊內容。詎原告深怕事跡洩漏，便將身體撲向被告，並欲搶走手機，然原告
      因重心不穩致頭部輕微碰到客廳之鞋櫃，是絕無原告所稱係被告用手抓其頭髮
      撞擊牆壁使其受傷云云。惟原告告訴被告傷害案件，業經臺灣高等法院臺中分
      院九十二年度上易字第二一七九號判決被告有罪在案，惟被告確未有傷害原告
      之事實，原告所受之傷乃係其不小心跌落撞擊鞋櫃所致，然因案發當時只有被
      告與原告在場，故被告無法為適當之舉證，始受有罪之判決。
    (六)被告告訴原告涉犯竊盜罪嫌，係依事實為之，雖嗣後經檢察官予原告不起訴處
      分，亦僅為檢察官認為依證據尚不足認為原告有竊盜之犯行，並非被告有誣指
      原告之事實。
    (七)綜上，兩造衝突之導火線係因原告婚後尚與異性友人有過從甚密之情事，而原
      告亦懷疑被告在外亦結識異性友人，致兩造婚姻產生破綻。然兩造衝突之起因
      係因被告發覺原告婚後仍與異性往來，故原告就兩造間所發生之衝突具有可歸
      責性，即原告對於兩造婚姻所產生之破綻必須負責。職是，原告並無依據民法
      第一千零五十二條第二項規定請求離婚之權利，原告仍據此主張，實無理由。
　  (八)原告請求離婚並無理由已如前述，據此原告基於離婚併為請求酌定對於兩造所
      生之子湛建勳權利義務行使與負擔及因離婚所造成之損害賠償亦均無理由。此
      外，原告請求被告給付兩造所生之子湛建勳，自九十一年二月起至九十三年四
      月止之扶養費用共計二十六萬元部份，經查，原告於此期間內非無收入，是以
      原告亦應分擔部份之家庭費用。再者，原告既主張此部份之費用均由原告「家
      人」先為支付，原告並無支出任何金錢甚明，原告既未支出任何生活費用，實
      不知原告要求被告支付該二十六萬元之請求權依據為何？綜上所述，原告之訴
      均顯無理由。並聲明：（一）原告之訴駁回。（二）如受不利判決，願供擔保
      請准宣告免為假執行。
貳、反訴部分
　一、反訴原告除援引前述本訴之抗辯事由外，並以：反訴被告離開兩造同居之住處
      後，於不詳之時間與訴外人施廣榮在臺中市西屯區宏福三巷四巷六號十三樓之
      二處所同居。嗣反訴原告發現後，遂於九十三年十月十六日凌晨五時二十分許
      ，會同管區警員二人，前往上開地點查看，當場發現反訴被告確實居住於該處
      ，甚至與訴外人施廣榮同睡於一張床上，且反訴被告亦當場承認與訴外人施廣
      榮同居該處。足徵，反訴被告甲○○確實與訴外人施廣榮有通姦之行為（反訴
      被告甲○○及訴外人施廣榮涉犯通姦及相姦罪部分，反訴原告已提出告訴，業
      經臺灣臺中地方法院檢察署以九十三年偵字第一八一七三號起訴在案），是以
      ，反訴原告自得依前揭法條規定請求與反訴被告離婚。退而言之，即使無法證
      明反訴被告有與訴外人施廣榮通姦之事實。惟反訴被告與人同居之事實，對於
      兩造間婚姻關係之影響，實非謂不大，而反訴被告既已與訴外人施廣榮同居一
      起，反訴原告亦實無法再與反訴被告維持婚姻關係。是以，反訴原告爰依民法
      第一千零五十二條第一項第二款及同條第二項規定，請求與反訴被告離婚。並
      附帶請求兩造所生未成年子女湛建勳權利義務之行使或負擔，由反訴原告任之
      。並聲明：（一）反訴原告與反訴被告離婚。（二）兩造所生未成年子女湛建
      勳權利義務之行使或負擔，由反訴原告任之。
  二、反訴被告則以：援引前述本訴之主張與證據，並主張反訴被告婚後縱仍有異性
      友人追求，然反訴被告均表明已婚身份，並予以婉拒，未曾與他名男子有何逾
      矩行為等語置辯。並聲明：駁回反訴原告之訴。
參、兩造不爭執之事實：
　一、兩造於九十年六月十一日結婚，並育有未成年子女湛建勳一人。
　二、被告於九十一年十一月十六日對原告實施家庭暴力行為，經本院核發九十一年
  　　度家護字第一０五一號民事通常保護令在案。
　三、被告於九十一年十一月十六日對原告實施家庭暴力行為，經原告提出傷害告訴
　　　，經本院刑事庭以九十二年度易字第二二七０號刑事判決判處被告拘役拾日，
　　　緩刑貳年確定，再經臺灣高等法院臺中分院以九十二年度上易字第二一七九號
　　　刑事判決駁回被告之上訴確定在案。
  四、兩造目前處於分居狀態。
  五、被告曾告訴原告竊盜，經臺灣臺中地方法院檢察署偵查終結後，以九十三年度
      偵字第一八九一號不起訴處分在案。
肆、得心證之理由：
  一、本訴及反訴請求離婚部分：
    (一)按民法第一千零五十二條第二項所稱「有前項以外之重大事由，難以維持婚姻
      者」，乃抽象的、概括的離婚事由，係民法親屬編於七十四年修正時，為因應
      實際需要，參酌各國立法例，導入破綻主義思想所增設。但其事由應由夫妻之
      一方負責者，僅他方得請求離婚，是其所採者為消極破綻主義精神，而非積極
      破綻主義。關於是否為難以維持婚姻之重大事由，其判斷標準為婚姻是否已生
      破綻而無回復之希望。而婚姻是否已生破綻而無回復之希望，則應依客觀的標
      準，即難以維持婚姻之事實，是否已達於倘處於同一境況，任何人均將喪失維
      持婚姻意欲之程度而定。至於同條但書所規定「難以維持婚姻之重大事由應由
      夫妻之一方負責者，僅他方得請求離婚」，乃因如肯定有責配偶之離婚請求，
      無異承認恣意離婚，破壞婚姻秩序，且有背於道義，尤其違反自己清白(clean
      hands)之法理，有欠公允，同時亦與國民之法感情及倫理觀念不合，因而採消
      極破綻主義。然若夫妻雙方均為有責時，則應衡量比較雙方之有責程度，而許
      責任較輕之一方向應負主要責任之他方請求離婚，以符合公平（最高法院九十
      一年臺上字第二０二三號判決意旨參照）。是以，本件應予審酌者為兩造間婚
      姻是否發生破綻？是否有重大難以維持之事由？應係可歸責於何人？
    (二)原告主張兩造婚後被告仍持續與其他女子親密交往，經常晚上外出未歸，未交
      待去處，且動輒口出惡言羞辱原告，甚且於九十一年十一月十六日早上暴力毆
      打原告之事實，業據原告提出戶籍謄本、被告手機簡訊內容、照片、診斷證明
      書、家庭暴力案件調查記錄表、里長證明書、存證信函、臺灣高等法院臺中分
      院九十二年度上易字第二一七九號刑事判決書等件為證，並經本院依職權調閱
      上開刑事卷宗查閱屬實。惟被告到庭雖不否認婚後確實有與異性網友聯繫，但
      辯稱未曾與異性網友出遊，亦未於九十一年十二月三十日與其他女子曖昧通電
      話或吻別或有不當之簡訊內容。另被告雖不否認曾辱罵原告「是妓女」「眾人
      騎眾人幹」等語，然辯稱係因其發現原告手機有異性之曖妹簡訊，兩造為此起
      爭執，其憤而出言辱罵；九十三年十一月十六日當天係因被告發現原告手機內
      有男性友人之簡訊，雙方發生爭執，於拉扯中原告頭部不小心撞擊牆壁而受傷
      ，非被告故意傷害等語，並提出臺灣臺中地方法院檢察署九十三年度偵字第一
      八一七三號起訴書為證。由上述情形可知，兩造平日生活不睦，婚姻顯已產生
      嚴重之裂痕無疑。
    (三)又證人即原告之母林陳碧絹到庭證稱：「九十二年十一月十五日兩造回娘家談
      ，男的（即被告）因為懷疑有男生在追（指原告），所以要與我們談離婚」「
      當天他們討論離婚的事情，原告提到婚後被告常常繼續在交女性網友，也三更
      半夜出去．．．原告提到被告有時候會以加班或出差名義去私會網友，而被告
      有承認有加班去私會網友的事實．．．我們也曾經以當父母的立場，要被告收
      斂花心，以家庭為重，要我女兒原諒被告，兩造均同意」「（原告有無在九十
      一年十月回娘家？回家之原因為何？被告是否知情？）有的。因為夫妻有爭執
      ，而且被告一直罵原告粗話，她受不了，出門紓解壓力。被告常常吵鬧，因此
      原告回家。九十一年十月十六日是我的生日，原告帶禮物回家，順便聊到她和
      被告相處的情況。被告知道這件事，他有打電話向我確認」（本院九十三年四
      月二十二日調解筆錄、九月二十日言詞辯論筆錄參照）。徵之兩造係夫妻關係
      ，本應協力維繫夫妻間婚姻生活之美滿，更應克盡夫妻忠誠義務，彼此本於互
      信、互敬、互諒、互愛之基礎，共同建立夫妻情愛之本質。然揆諸證人林陳碧
      絹上開證詞，足見兩造間婚後關係不佳，經常因為情感問題互相懷疑，致頻生
      爭吵，且彼此間又未能徹底解決矛盾衝突之根源。是以，兩造於婚姻中缺乏良
      好之感情基礎，又未努力維繫婚姻生活之美滿，更足以證明兩造間婚姻發生破
      綻。
    (四)再者，依被告提出之臺灣臺中地方法院檢察署九十三年度偵字第一八一七三號
      起訴書記載之內容觀之，被告於九十三年十月十六日凌晨五時二十分許，會同
      警方查獲原告與訴外人施廣榮同居一處，原告於警詢中、偵查中均坦承自九十
      三年七月四日起至遭查獲時間止，其均與訴外人施廣榮同居於該址，惟辯稱兩
      人間並未發生性關係云云。原告與訴外人施廣榮間是否有通姦之情事，雖僅經
      臺灣臺中地方法院檢察署檢察官起訴在案，尚未經判決確定，然衡之常情，原
      告與被告間婚姻關係尚存續中，或許兩造之夫妻情感不佳，惟原告與他名男子
      （訴外人施廣榮）同居共處於一住所數月，無論雙方是否發生性關係，均屬逾
      越夫妻間互相應遵守之分際與道德界限，足以影響兩造間夫妻情感之和睦與信
      任之基礎。另觀被告部分，雖其辯稱未與其他女性網友出遊，然業如上述，被
      告於兩造婚姻關係存續中，與多名女性網友交往，互傳簡訊，且簡訊內容有諸
      多不當曖昧之文字，如：以老公老婆互稱等，實難謂被告之舉非係破壞兩造間
      夫妻感情之和諧，被告所為顯係悖離夫妻情感之分際。再者，於九十一年十一
      月十六日兩造間因原告與他名男子間曖昧簡訊之情事起爭執，被告暴力毆打原
      告，業經本院核發九十一年度家護字第一０五一號民事通常保護令在案，且被
      告之傷害罪行亦經本院刑事庭以九十二年度易字第二二七０號刑事判決判處拘
      役拾日，緩刑貳年，嗣被告提起上訴，並經臺灣高等法院臺中分院以九十二年
      度上易字第二一七九號刑事判決駁回被告之上訴確定在案，雖被告始終否認原
      告所受傷害係其蓄意暴力毆打所致，然被告並未能舉證以實其說。是以，縱原
      告所為逾越夫妻間忠誠義務之行止，被告亦不得逕以暴力或不理性之方式對待
      ，否則不僅無法解決兩造之婚姻問題，反更徒增雙方之感情裂痕。準此以觀，
      被告採取暴力方式解決兩造間之婚姻問題，亦難謂非係對原告之人格尊嚴造成
      重大傷害，顯已逾越夫妻通常所能忍受之程度，而有違夫妻共營美滿生活之本
      旨。是依上情，兩造之情感裂痕始終未能修補，彼此各行其是，均對婚姻感情
      造成傷害，又均欠缺維繫夫妻關係之努力與作為，實難謂兩造間之婚姻破綻非
      屬重大，至為灼然。
    (五)綜上所述，兩造於婚姻生活中各自發生逾越分際之行為，且彼此面對婚姻問題
      時並無良好之溝通，反係消極、不理性互待，徒使兩造婚姻之破綻日益加深，
      終至無法回復之地步，故兩造對離婚之原由，均難辭其咎。再者，目前兩造已
      處於分居狀態，於分居期間，兩造均未積極溝通、尋求解決，顯見雙方對於婚
      姻之維繫均未著力，是造成雙方婚姻難以維持之結果，兩造均應負同等之過失
      責任。故無論原告請求離婚或反訴原告（即被告）反訴請求離婚，依民法第一
      千零五十二條第二項規定，均應准許。又原告既以與民法第一千五十二條第一
      項第三款之規定擇一請求離婚，反訴原告亦以與同項第二款規定擇一反訴請求
      離婚，本院自毋庸再予審認，併為敘明。
　二、本訴及反訴請求對於兩造所生未成年子女湛建勳權利義務之行使或負擔部分：
    (一)按夫妻離婚後，對於未成年子女權利義務之行使或負擔，依協議由一方或雙方
      共同任之。未為協議或協議不成者，法院得依夫妻之一方、主管機關、社會福
      利機構或其他利害關係人之請求或依職權酌定之，民法第一千零五十五條第一
      項定有明文。又法院為民法第一千零五十五條之裁判時，應依子女之最佳利益
      ，審酌一切情狀，參考社工人員之訪視報告，尤應注意左列事項：(1)子女之年
      齡、性別、人數及健康情形。(2)子女之意願及人格發展之需要。(3)父母之年齡
      、職業、品行、健康情形、經濟能力及生活狀況。(4)父母保護、教養子女之意
      願態度。(5)父母子女間或未成年子女與其他共同生活之人間之感情狀況，民法
      第一千零五十五條之一，亦定有明文。
    (二)經本院依職權囑託財團法人臺灣兒童暨家庭扶助基金會南投分事務所、臺中縣
      分事務所對兩造進行訪視調查，就原告（即反訴被告）部分訪視結果略認：「
      原告現於臺中賃屋居住，現有一固定工作；原告大學學業尚未完成，目前辦理
      休學中，待離婚訴訟結束後，原告仍有復學之打算；子女湛建勳出生後不久即
      由原告娘家家人提供照顧，照顧狀況良好，惟原告及其母親雖表示想爭取保護
      教養湛建勳，然渠等又表示如能完全脫離被告，願意將子女湛建勳交由被告保
      護教養，經評估後建議：原告生活尚未穩定，惟原告家人可提供充足之資源，
      且重年人湛建勳自幼由原告親人照顧，情感維繫緊密，可參酌被告訪視報告，
      酌定未成年人湛建勳權利義務行使負擔之歸屬」等情，此有南投分事務所九十
      三年十月二十五日九十三臺童投扶字第四三三號函附訪視報告乙份在卷可參。
      另就被告（即反訴原告）部分訪視結果略認：「被告本身雖因幼年車禍而領有
      重度殘障手冊，然不影響其工作能力，被告目前身心狀況穩定，於大同世界科
      技股份有縣公司從事工程師一職，經濟收入穩定正常，具有扶養子女湛建勳之
      能力；被告家庭狀況良好，親友支持系統佳，互動頻繁，被告父母可適時提供
      照顧湛建勳必要之協助、物質與心理支持，評估後綜合建議：被告爭取保護教
      養子女湛建勳之意願相當堅定強烈，且被告之經濟收入穩定，居住環境、身心
      狀況、家庭關係、親友支持狀況、人際互動等方面均適合保護教養子女湛建勳
      」等情，此亦有臺中縣分事務所九十三年十一月十六日臺童中縣字第收監九三
      一二九六號函附之訪視報告在卷足稽。本院審酌上情，及依兩造之工作、經濟
      狀況、家庭環境、照顧能力、親友支持系統、保護教養未成年子女之意願，認
      原告日後尚有復學打算，目前生活狀況尚未穩定，而被告雖非子女湛建勳目前
      主要照顧者，然其各方面均適合照顧未成年人湛建勳，顯然被告之保護教養能
      力較優於原告。再者，依原告於訴訟審理中曾多次表達願意放棄保護教養子女
      湛建勳，亦足見原告爭取保護教養子女湛建勳之意願較低於被告，是依未成年
      子女之利益計，爰酌定兩造所生未成年子女湛建勳權利義務之行使或負擔，由
      被告即反訴原告任之，較為妥適。
    (三)又夫妻離婚者，法院得依請求或依職權，為未行使或負擔權利義務之一方酌定
      其與未成年子女會面交往之方式及期間，民法第一千零五十五條第五項前段定
      有明文；法院依民法第一千零五十五條之規定，為酌定、改定或變更時，得命
      交付子女、未行使或負擔權利義務之一方與未成年子女會面交往之方式與期間
      ，非訟事件法第七十一之六亦有規定。是本院審酌夫妻雙方雖已仳離，然為未
      成年子女身心之健全成長，彌補其因父母離婚所招致之不幸，並兼顧未任權利
      義務行使負擔之一方與子女之親子關係，現行民法就未行使負擔權利義務之一
      方與未成年子女之會面交往定有明文，已如前述。又會面交往乃基於親子關係
      所衍生之自然權利（外國立法例有稱之為訪問權者），因其不僅是為父母之權
      利，更為未成子女之權利，亦應以子女之最佳利益為考量，同時會面交往之規
      定，使未取得成年子女權利義務行使或負擔之一方，於離婚後仍繼續與其子女
      接觸連繫，是會面交住之實施為繼續性之事實狀態；本院雖判由反訴原告（即
      被告）行使負擔子女湛建勳之權利義務，惟因母子天性，天下皆同，本院為免
      湛建勳由反訴原告保護教養而將對反訴被告（即原告）感到陌生，甚至排斥，
      致有剝奪反訴被告之母愛之虞，及兼顧湛建勳人格之正常發展，並滿足親子孺
      慕之情，經參考前開訪視報告，認反訴原告應依如附表所示方式及時間，協助
      反訴被告與子女湛建勳會面交往為妥適，爰判決如主文第六項所示。此外，兩
      造均須遵守本判決附表之指示，並盡力協調及幫助會面交往之進行，以期給予
      子女湛建勳最佳之成長環境，否則反訴原告得請求限制或禁止反訴被告會面交
      往，反訴被告亦得請求變更親權人或監護人。
  三、再按民法第一千零五十六條第一項之損害賠償、同條第二項之非財產上損害賠
      償請求權，係分別以對方配偶有過失或受害人無過失為其前提要件，此觀之該
      條規定即明。據前論述，本件判決離婚係可歸責於兩造所致，是原告既非無過
      失之配偶，揆諸前開說明，原告自不得依前述法律規定請求損害賠償。是原告
      依前開法律規定請求被告賠償其非財產上損害六十萬元，於法自有未合，應予
      駁回；原告該部分之訴既經駁回，則其假執行之聲請即失所附麗，應併駁回，
      附此敘明。
  四、末按非婚姻事件之訴，以夫妻財產之分配或分割、返還財物、給付家庭生活費
      用或贍養費或扶養之請求，或由訴之原因、事實所生損害賠償之請求為限，得
      與第一項之訴合併提起，或於第一審或第二審言詞辯論終結前，為訴之追加或
      提起反訴，同法第五百七十二條之一第一項、第五百七十二條第三項亦有明文
      。本件原告另請求被告應自本判決確定之日起至一百一十年九月三日止，按月
      於每月一日給付原告關於湛建勳之扶養費一萬元，如有一期未給付，其後之期
      間視為亦已到期部分，因有關兩造離婚後未成年子女湛建勳權利義務之行使負
      擔，本院既已酌定予被告任之，原告請求被告給付子女扶養費部分，即屬欠缺
      權利保護之必要，應予駁回。至原告依民法第一百七十九條不當得利請求權，
      請求被告給付之前（即九十一年二月至九十三年四月共二十六個月）為未成年
      子女所代墊之扶養費用二十六萬元部分，自非屬上述條文所列之事由，而不得
      於本件訴訟附帶提起，亦應予駁回。原告該部分之訴既經駁回，則其假執行之
      聲請亦失所附麗，併予駁回。
  五、本件係依民事訴訟法第二百七十一條之一準用同法第二百七十條之一第一項第
      三款規定，整理並協議簡化爭點及不爭執之事項後，兩造同意僅就言詞辯論時
      所陳述之事實及主張之法律關係為論斷。則兩造其餘攻擊防禦與上開爭點無關
      者，自不予一一論述，併此敘明。
伍、訴訟費用負擔之依據：民事訴訟法第七十八條、第七十九條。
中　　　華　　　民　　　國　　九十四　　年　　　四　　　月　　二十五　　日
    　                          臺灣臺中地方法院家事法庭
~B法　　　官　林三元
右為正本係照原本作成。
如對本判決上訴，須於判決送達後二十日內，向本院提出上訴狀，同時表明上訴理由
（須附繕本）。
中　　　華　　　民　　　國　　九十四　　年　　　四　　　月　　 二十六　　日
~B書　記　官
~FO
附表
反訴被告與兩造所生未成年子女湛建勳會面、探視之方式及時間：
一、時間：
（一）每月之第二、四週週日上午十時起至下午五時止得會面、出遊。
二、方法：
（一）得為見面、通信、通話之行為。
（二）得為致贈禮物、交換照片、拍照等行為，並得出遊。
（三）探視前應於事前二日通知反訴原告，無正當理由，反訴原告不得無故拒絕。若
      經同意，反訴原告亦得陪同到場。
（四）反訴被告家人得陪同會面。
（五）湛建勳地址或聯絡方式如有變更，反訴原告應隨時通知反訴被告。
三、遵守事項：
（一）不得有危害湛建勳身心健康之行為。
（二）在實施會面交往之日，不得遲延送回湛建勳，致減少反訴原告教育之時間。
（三）兩造不得對湛建勳灌輸反抗對造之觀念。
（四）如湛建勳會面交往中患病或遭遇事故，而反訴原告無法就近照料時，應為必要
      之醫療措施，即反訴被告在其會面交往實施中，仍須善盡對湛建勳之照顧義務
      。